臺灣高等法院刑事裁定　　　　　　　　　　　　　　　九十一年度抗字第六八二號
　　抗　告　人
　　即　自訴人　黃○○
　　被　　　告　甲○○
右抗告人因被告妨害自由案件，不服臺灣臺北地方法院，九十一年度自字第七二○號
，中華民國九十一年十月十六日第一審裁定，提起抗告，本院裁定如左：
    主  文
抗告駁回。
    理  由
一、自訴意旨略以：自訴人於民國九十一年四月十四日下午二時起，受雇於被告甲○
    ○擔任「新添成大樓管理委員會」幹事之工作，工作內容為代、催收該大樓管理
    費，該大樓住戶總計約三百餘戶，卻有將近三分之一之住戶因接欠管理費而遭到
    該大樓管理委員會以法院支付命令催討，日後自訴人必須經常跑法院處理催收管
    理費之訴訟事件，而被告或是該管理委員會並未在自訴人應徵時事先告知上開情
    形，且管理委員會財務委員李明華曾透露說其曾經因向住戶催討管理費而遭到恐
    嚇，因而使自訴人深感壓力及擔心，遂於工作四天半後，口頭向李明華及被告請
    辭，因自訴人堅持離職，被告才勉強答應自訴人離職，自訴人誤以為工作未滿一
    定天數無法支領薪水，以致未在離職時要求給付薪水，離職後第三天向被告請求
    ，遭被告當場拒絕，同年六月二十三日自訴人以書函向被告催討薪水，被告竟找
    來大樓住戶打電話罵了自訴人，嗣自訴人像法院申請調解，被告無正當理由二次
    不到庭，亦無代理人到庭，且被告竟於聲明異議書中以自訴人尚在試用期、未遞
    辭呈為理由拒付薪水，依據民法第四百八十八條、第四百八十九條及就業服務法
    第三條之規定，該工作環境惡劣，但被告以不核發薪水脅迫自訴人不得轉換工作
    ，因認被告涉犯妨害自由之強制罪嫌等語。
二、按法院或受命法官於自訴案件第一次審判期日前訊問及調查結果，如認案件有刑
    事訴訟法第二百五十二條至第二百五十四條之情形者，得以裁定駁回自訴，同法
    第三百二十六條第三項定有明文。次按刑法第三百零四條第一項之強制罪，係以
    強暴、脅迫使人行無義務之事或妨害他人行使權利為其要件，故強制罪須行為人
    以強暴、脅迫方式為之始足當之，而所謂強暴，係指以有形之實力不法加諸於人
    ，所謂脅迫，則係指以對人身施以攻擊為內容之惡害告知。
三、經查：自訴人於原審調查中自承：於應徵時，被告或管理委員會並未告知伊擔任
    幹事工作需經常到法院處理催繳管理費的訴訟案件，且管理委員會財務委員李明
    華曾告知因催收管理費而遭受恐嚇之情，以致伊於擔任工作四天半後因深感壓力
    及擔心而向被告口頭請辭，事後向被告要求薪水，被告不肯支付，經調解後以新
    臺幣四千元達成調解等語（原審卷第十五頁、第十六頁），足見自訴人係因其認
    工作環境惡劣而離職，事後被告與自訴人就是否應給付自訴人任職之四天半薪水
    產生爭執並已進入民事訴訟程序，有自訴人提出被告寄發原審非訟事件處理中心
    之聲明異議書影本在卷可資佐證，是被告是否需給付自訴人薪資尚有待民事裁判
    釐清，而自訴人所指被告消極不願支付自訴人該四天半薪水之行為，尚難認係對
    自訴人施以不法有形之實力或以對自訴人人身施以攻擊為內容之惡害告知，核與
    刑法上所定強制罪之構成要件尚有未合，此外，復查無其他積極證據足認被告涉
    有自訴人指訴之強制犯行，原審以本件顯屬刑事訴訟法第二百五十二條第十款之
    犯罪嫌疑不足之情形，而裁定駁回抗告人之自訴，經核並無不合。
四、抗告意旨略以：抗告人係因其工作內容主要是代、催收該大樓管理費，伊於擔任
    工作四天半後因深感壓力及擔心而向被告口頭請辭，事後向被告要求薪水，被告
    不肯支付，被告之行為顯已違反勞基法第五條，且被告以不發薪水之手段，強迫
    抗告人離職，被告之行為顯已違法，被告依勞基法第七十九條、第八十一條之規
    定應受處罰，又被告找大樓住戶罵抗告人，並一再推託、刁難抗告人，其行為毫
    無悔意，若不予以適度處罰，對被害者而言不僅毫無公平可言，對社會亦是一種
    不良示範等語。惟查：按刑法第三百零四條第一項強制罪之成立要件，除行為人
    有犯罪故意外，並需採取行動，妨害被害人行使權利，或使被害人行無義務之事
    ，在犯罪行為上，是以行為人對被害人使用武力上之強暴，或以言語上之動作表
    明加害之意，而通知被害人，為其構成要件。抗告人認被告以不發薪水之行為，
    強迫抗告人離職，惟被告消極不發薪水之行為，並非以強暴、脅迫手段，妨害抗
    告人行使權利，或使抗告人行無義務之事，故被告之行為與刑法上強制罪之構成
    要件有間，而自難以強制罪相繩，抗告人徒執上開理由指摘原審裁定不當而提起
    抗告，為無理由，應予駁回。至抗告人提出被告有違反勞基法之情事，非對原審
    所為裁定表示不服之指摘，此部分當非本院所得審酌之範疇，附此敘明。
據上論斷，應依刑事訴訟法第四百十二條，裁定如主文。
中      華      民      國    九十一    年    十一      月    二十六    日
                              臺灣高等法院刑事第十九庭
                                  審判長法  官  許  國  宏
                                        法  官  宋      祺
                                        法  官  洪  光  燦
右正本證明與原本無異。
不得再抗告。
                                        書記官  陳  玉  嬋
中      華      民      國    九十一    年    十一      月    二十七    日
